臺灣士林地方法院刑事判決　　　　　　　 96年度易字第221號
公　訴　人　臺灣士林地方法院檢察署檢察官
被　　　告　戊○○
選任辯護人　古明峰律師
上列被告因恐嚇案件，經檢察官提起公訴（95年度偵字第13250
號），本院判決如下：
    主  文
戊○○以加害生命、身體之事，恐嚇他人致生危害於安全，處有
期徒刑伍月，如易科罰金以新台幣壹仟元折算壹日。
    事  實
一、戊○○係位於台北市區3 號3 樓之3 錢隆科技股
    份有限公司（下稱錢隆公司）董事長特別助理，乙○○為該
    公司總經理。緣戊○○仲介寰訊科技顧問股份有限公司（下
    稱寰訊公司）向錢隆公司採購自動提款機（下稱ATM） ，該
    2 公司於民國95年8 月31日上午在錢隆公司簽訂草約，約定
    寰訊公司向錢隆公司採購ATM500台裝置於越南，錢隆公司應
    開立4 張面額各為新台幣（下同）1,500 萬元之支票充為履
    約保證金。惟錢隆公司董事長甲○○認為合約尚有若干條件
    不明確，又不願錯失商機，故而雖當場交付4 張面額1,500
    萬元之支票，但支票上發票人錢隆公司大小章均與銀行留存
    之印鑑章不符，俾使寰宇公司無法提示兌現，藉此牽制。然
    當時寰宇公司財務困難，當日下午即有面額總計12,623,789
    元之支票屆期而無法兌現，於是，取得上開支票即擬提示或
    票貼，經發覺上開錢隆公司支票印鑑章不符，當日下午3 時
    許即派員與戊○○前往錢隆公司，要求錢隆公司重新開立支
    票，斯時，錢隆公司董事長甲○○不在場，而總經理乙○○
    不曾參與草約簽訂，重新審核上開草約後，認為條件不合理
    ，危及錢隆公司利益，當場拒絕簽發錢隆公司支票予戊○○
    ，戊○○唯恐錢隆公司支票未能及時於當日下午3 時30分前
    軋入寰宇公司戶頭，寰宇公司退票即暴露財務危機，與錢隆
    公司間上開採購合約破裂，無從藉此抽取佣金，情急之下，
    遂於錢隆公司辦公大廳內向乙○○嚇稱：「今日晚上找人來
    找你」等語，意即乙○○如不簽發錢隆公司支票交付，至令
    支票無法即時軋入寰宇公司戶頭，寰宇公司發生退票事件，
    晚上就要找人向乙○○尋釁，危及乙○○生命、身體之安全
    ，致乙○○心生畏懼。
二、案經乙○○訴由台北市政府警察局南港分局報請台灣士林地
    方法院檢察署檢察官偵查起訴。
    理  由
一、訊之被告戊○○矢口否認有何恐嚇犯行，辯稱：錢隆公司、
    寰宇公司間ATM 採購合約於95年8 月31日上午即已議定，經
    修正若干細節，寰宇公司於當日下午即派員與伊前往錢隆公
    司簽訂正式契約，並取回錢隆公司應交付充為履約保證金之
    支票，孰料，證人乙○○悍然拒絕，經伊打電話向錢隆公司
    董事長甲○○請示，適逢甲○○在拔牙，不方便講話，表示
    「晚一點再說」，伊認為這表示晚上再處理的意思，故而向
    證人乙○○陳稱：「今天晚上找人來找你」，亦即晚上再找
    甲○○與證人乙○○溝通，惟因當時在氣憤中，所說之話難
    免不完整，但伊確實無意恐嚇證人乙○○，證人乙○○如因
    此心生畏懼，乃係其主觀假設之結果云云。惟查：前揭犯罪
    事實，業據證人乙○○結證綦詳，其並證稱被告當時恐嚇全
    文為：「你今日給我來不及，今日晚上找人來找你，你給我
    小心點」，當時伊不明白何謂「你今日給我來不及」之意，
    只感到十分驚恐，直至翌日（95年9 月1 日）伊上網查詢寰
    訊公司最近三個月重大訊息，發覺寰訊公司業於95年8 月31
    日因存款不足而發生退票事件，退票金額為12,623,789元，
    始驚覺寰訊公司與被告於95年8 月31日下午3 時許，強烈要
    求伊簽發支票之目的等語（見本院96年4 月18日審判筆錄）
    ，而證人丁○○即錢隆公司管理部協理、丙○○即錢隆公司
    現任總經理亦均到庭證稱當日聽聞被告與證人乙○○因是否
    簽發支票乙事爭執，被告確向證人乙○○表示：「今日晚上
    找人來找你」等語，且當時說話聲音很大聲等情在卷（見本
    院96年4 月18日審判筆錄），足見被告於95年8 月31日確因
    證人乙○○拒絕簽發支票交付乙節，對證人乙○○大聲表示
    ：「今日晚上找人來找你」之事實。徵諸卷附告訴人提出之
    寰訊公司、錢隆公司採購合約之草約（即95年8 月31日簽訂
    者）影本所示，寰訊公司、錢隆公司確於95年8 月31日簽訂
    採購ATM 合約，總價金為美金1 千萬元（折計新台幣約為3
    億餘元），錢隆公司應開立4 張面額各為1, 500萬元之支票
    充為履約保證金，但卻未述及寰訊公司應先給付定金，或開
    立不可撤回信用狀資以保證價金之給付，此採購合約實有不
    合交易常規之情事，除政府採購合約，有國庫資為政府給付
    價金之保證外，民間交易殊難想像有買方無須給付定金，而
    賣方卻先提出支票做為履約保證金之情狀。此徵諸證人甲○○即錢隆公司董事長亦自承上開與寰訊公司之合約已商談甚
    久，因錢隆公司無法提供ATM 觸控及無線通訊功能，擬引進
    第3 家公司合作，故而始終未能簽約。迄95年8 月30日晚間
    ，寰訊公司忽然表示願與錢隆公司簽約，不須第3 家廠商配
    合，所以翌日（即8 月31日）上午即與寰訊公司簽訂合約，
    雖關於付款條件、解約權等事項尚不明確，但伊又不願錯失
    商機，於是雖然當場依合約交付4 張面額1,500 萬元之支票
    予寰訊公司，但支票上發票人錢隆公司大小章均與銀行留存
    之印鑑章不符，藉以牽制寰宇公司等情在卷（見本院96年4
    月18日審判筆錄）。再參酌錢隆公司與寰訊公司甫於95年8
    月31日上午簽訂草約，並取得錢隆公司支票，當日下午即發
    現上開支票上印文與錢隆公司留存銀行之印鑑章不符，並於
    下午3 時30分銀行結束對外營業前，由被告出面向錢隆公司
    索取蓋有印鑑章之支票等情，為被告所不否認，綜合卷附寰
    訊科技最近三個月重大訊息查詢網頁列印資料所示，該公司
    於95年8 月31日下午即有面額總計12,623 ,789 元之支票屆
    期而無法兌現等情判斷，可推論寰訊公司於95年8 月31日與
    錢隆公司簽訂ATM 採購合約之目的無非意在當日取得面額總
    計6 千萬元之支票，藉以提示或票貼，甚或其他地下金融融
    資，避免當日下午跳票危機，至為明確。被告身為寰宇公司
    、錢隆公司間合約之仲介，該合約標的高達3 億餘元，佣金
    不菲，對於雙方之利益折衝，應知之甚詳，上午甫簽完合約
    ，下午3 時許即又急忙趕往錢隆公司要求重新簽發支票，其
    明知寰宇公司陷於財務危機，錢隆公司之支票為唯一可令寰
    宇公司免於當日下午跳票之方案，至為灼然，苟寰宇公司發
    生退票事件，與錢隆公司間上開採購合約必然破裂，攸關被
    告是否得抽取鉅額佣金，然此情境下，證人乙○○竟然拒絕
    簽發支票，被告急切之情，可想而知，氣憤之餘，證人乙○○指證被告試圖以「今日晚上找人來找你」等語句，表彰如
    拒絕簽發支票，晚上就要找人尋釁，危及證人乙○○身體、
    生命安全，藉此恐嚇要脅乙○○簽發支票，要與現場情狀相
    符，實可採信。誠然，證人周榮隆指稱被告恐嚇之全文為：
    「你今日給我來不及，今日晚上找人來找你，你給我小心點
    」等語，前後「你今日給我來不及」、「你給我小心點」等
    文句，不僅被告堅決否認口出此言，證人丁○○、丙○○亦
    均表示未曾聽聞，難以確認被告曾出此語，但被告與證人乙○○就是否簽發支票乙事爭執，絕非1 、2 句對話即完畢，
    場面混亂而情緒激烈，當事人尚且未必能究明現場情狀，遑
    論在側之旁觀者，從而，被告是否口出「你今日給我來不及
    」、「你給我小心點」等文句，實已無可考，但就前後文理
    推斷，被告向證人周榮隆大聲陳稱「今日晚上找人來找你」
    等語前後，當有若干鋪陳、結論之語，其意非善，企圖影響
    證人乙○○決策，令其簽發支票，殆屬無疑。被告雖辯稱上
    開語句無非表示晚上再找甲○○與證人乙○○溝通，要無恐
    嚇之意云云，然被告與證人乙○○同為錢隆公司員工，如擬
    與錢隆公司董事長約見，必然口稱「晚上找董事長跟你談」
    ，甚或直呼甲○○其名，表示「晚上叫甲○○跟你談」，絕
    無以「今日晚上找人找你談」此種不特定人約見之說法來表
    示，且被告亦自承當日晚間其實並未再聯繫甲○○、證人乙○○等情在卷，益徵所辯無非臨訟飾卸之詞，要無可採。被
    告放話「今日晚上找人來找你」，意在晚上要找人向證人乙○○尋釁，危及證人乙○○生命、身體之安全，當足以令證
    人乙○○心生畏懼，極為灼然。本件事證明確，犯行洵堪認
    定。
二、核被告所為，係犯刑法第305 條恐嚇罪。蒞庭公訴人雖認被
    告所為係涉刑法第346 條恐嚇取財罪，惟該罪名係以行為人
    意圖為自己不法所有、不法利益為主觀犯罪構成要件，查本
    件被告試圖以恐嚇手法令告訴人乙○○簽發支票，固有未當
    ，但非無所本，所據者乃錢隆公司、寰宇公司間之合約，業
    如前述，不論上開合約是否已合法有效成立，衡諸一般民眾
    之法律素養，被告認為得依該合約要求告訴人乙○○簽發支
    票，並非無據，難認有何不法所有或不法利益之意圖，是其
    所為尚與刑法第346 條恐嚇取財罪之構成要件有間，附此敘
    明。爰審酌被告身為錢隆公司董事長特別助理，為謀求鉅額
    佣金利益，竟置錢隆公司利益於不顧，執意錢隆公司依據於
    己不利之契約簽發支票供寰宇公司軋票，以掩飾寰宇公司財
    務為機，所求不遂，即以危及生命、身體之事恐嚇錢隆公司
    同僚，惡性非輕，犯後猶執詞抗辯，毫無悔意等一切情狀，
    量處如主文所示之刑，並諭知易科罰金之折算標準。
據上論斷，應依刑事訴訟法第299 條第1 項前段，刑法第305 條
、第41條第1項，判決如主文。
本案經檢察官曾勁元到庭執行職務
中　　華　　民　　國　　96　　年　　5 　　月　　31　　日
                  刑事第七庭審判長法  官  趙文卿
                                  法  官  王俊雄
                                  法  官  楊得君
以上正本證明與原本無異。
如不服本判決，應於判決送達後10日內，向本院提出上訴狀。
                                  書記官  吳尚文
中　　華　　民　　國　　96　　年　　6 　　月　　1 　　日
附錄論科法條：
刑法第305條
以加害生命、身體、自由、名譽、財產之事，恐嚇他人致生危害
於安全者，處 2 年以下有期徒刑、拘役或 3 百元以下罰金。
